【裁判字號】    97,消債更,68
【裁判日期】    970812
【裁判案由】    聲請更生程序
【裁判全文】
臺灣高雄地方法院民事裁定            97年度消債更字第68號
聲  請  人
即債務人    甲○○  國民
上列聲請人聲請更生程序事件，本院裁定如下：
    主      文
聲請人甲○○自民國九十七年八月十二日下午五時起開始更生程
序。
命司法事務官進行本件更生程序。
    理      由
一、聲請意旨略以：聲請人甲○○於民國90年間，因受僱公司經
    營不善繼而歇業，聲請人頓失收入來源，乃刷信用卡以維持
    基本生活開銷。嗣搬遷至臺中租屋找工作，當時工作待遇月
    薪僅新臺幣（下同）16,500元，聲請人入不敷出，仍以信用
    卡預借現金維持生活開銷。嗣因受僱公司易主，聲請人被迫
    裁員，又失經濟來源，乃返回高雄租屋並就近照顧母親。當
    時工作薪資僅19,300元，2 年後該公司亦因不景氣而歇業，
    之後工作薪資僅17,000多元，遂以卡養卡支付生活必要開銷
    。後於95年間向最大債權金融機構國泰世華商業銀行請求共
    同協商債務清償方案，雖經協商成立，聲請人應按月給付9,
    390 元，然聲請人每月薪資僅17,000多元，需支付房租每月
    5,500 元及聲請人個人生活費，根本無法依原協商條件還款
    。且聲請人於97年3 月間失業，已無法再依原協商條件繼續
    還款，是聲請人係因不可歸責於己之事由致無法履行協議，
    爰依法聲請准予裁定更生等語。
二、按債務人不能清償債務或有不能清償之虞者，得依本條例所
    定更生程序，清理其債務；債務人無擔保或無優先權之債務
    總額未逾1,200 萬元者，於法院裁定開始清算程序或宣告破
    產前，得向法院聲請更生；債務人與金融機構協商成立者，
    不得聲請更生或清算；但因不可歸責於己之事由，致履行顯
    有重大困難者，不在此限；本條例施行前，債務人依金融主
    管機關協調成立之中華民國銀行公會會員，辦理消費金融案
    件無擔保債務協商機制與金融機構成立之協商，準用前項之
    規定；法院開始更生程序之裁定，應載明其年、月、日、時
    ，並即時發生效力；法院裁定開始更生或清算程序後，得命
    司法事務官進行更生或清算程序，必要時得選任律師、會計
    師或其他適當之自然人或法人1 人為監督人或管理人，消費
    者債務清理條例第3 條、第42條第1 項、第151 條第5 項、
    第6 項、第45條第1 項、第16條第1 項分別定有明文。
三、經查：
（一）聲請人主張其於本件更生聲請前，已於95年間依金融主管
      機關協調成立之中華民國銀行公會會員辦理消費金融案件
      無擔保債務協商機制，與國泰世華銀行就附表所示債務成
      立協商，約定自95年10月起，分84期，利率10% ，每月以
      9,390 元依各債權銀行債權金額比例清償各項債務，至全
      部清償為止；聲請人業已依約繳納，迨至97年3 月間毀諾
      無力繳付等情，有協議書、無擔保債務還款計畫、國泰世
      華商業銀行存款存根在卷可稽（詳本院卷第36頁至第39頁
      ）。足見聲請人係因消費借貸、自用住宅借款、信用卡或
      現金卡契約而對金融機構負如附表所示債務，並已於95年
      間，依金融主管機關協調成立之中華民國銀行公會會員辦
      理消費金融案件無擔保債務協商機制，與金融機構成立協
      商甚明。
（二）聲請人原主張其於97年3 月間失業，無力負擔原協商金額
      乙情，並未舉證以實其說。嗣聲請人亦主張其於毀諾當時
      任職於麥貝加烘培坊，月薪約17,000元等情，並提出麥貝
      加烘培坊薪資證明、勞工保險卡在卷可查（詳本院卷第9
      、10頁、第101 頁），則聲請人主張其因失業而毀諾乙節
      ，不可採信，是聲請人於毀諾當時之每月薪資應係17,000
      元左右無訛。另聲請人主張其每月需支出房租5,500 元及
      個人基本生活開銷10,991元等情，固據提出房屋租賃契約
      書為憑（詳本院卷第7 頁）。惟聲請人就其個人基本生活
      開銷則未提出相關憑證，應屬無從證明。本院參酌內政部
      所公告97年度高雄市低收入戶最低生活費用每人每月為10
      ,991 元 ，係按照高雄市最近1 年平均每人消費支出（包
      括食品費、衣著鞋襪費、房租水電費、家居管理費、醫療
      保健費、交通通訊費、娛樂教育費及雜項支出）60% 訂定
      ，認聲請人每月必要生活費用（包含食、衣、住、行、強
      制性保險等）依此標準以每月10,991元計算，始屬合理。
      是聲請人於毀諾當時每月薪資約17,000元，扣除原協商金
      額9,390 元後，僅餘約7,610 元，已不足以維持其基本生
      活開銷10,991元。則聲請人主張其係因不可歸責於己之事
      由，致履行上開協議顯有重大困難，堪予採信。
（三）聲請人對如附表所示金融機構負有如附表所示債務；又其
      名下並無財產，目前月薪約18,000元等情，有聲請人之財
      產及收入狀況說明書、財政部高雄市國稅局財產歸屬資料
      清單、94、95、96年度綜合所得稅各類所得資料清單、財
      團法人金融聯合徵信中心當事人查詢個人資料（信用報告
      ）回覆書為證（詳本院卷第12頁至第17頁、第23頁至第27
      頁、第41頁）。足見聲請人之債務總額為509,533 元，而
      其每月僅支領薪資約1,8000元，則聲請人有不能清償債務
      之情事，應可認定。
四、綜上所述，本件聲請人為一般消費者，並未從事營業活動。
    其不能清償如附表所示債務，又所負無擔保或無優先權之債
    務並未逾1,200 萬元。雖前於95年間曾與如附表所示債權銀
    行達成協議，但因不可歸責於己之事由，致履行上開協議顯
    有重大困難。又未經法院裁定開始清算程序或宣告破產，且
    查無消費者債務清理條例第6 條第3 項、第8 條或第46條各
    款所定駁回更生聲請之事由存在，則聲請人聲請更生，應屬
    有據，自應准許。
五、依消費債務清理法第45條第1項，裁定如主文。
中    華    民    國    97    年    8     月    12    日
                  民事第三庭法  官  謝梨敏
上為正本係照原本作成。
本件不得抗告。
本裁定已於民國97年8月12日下午5時公告。
中    華    民    國    97    年    8     月    12    日
                                書記官  林玉珊
附表：
┌──┬────────────┬────────┬───────┐
│編號│債權人                  │金額（新臺幣）  │種    類      │
├──┼────────────┼────────┼───────┤
│1   │國泰世華商業銀行        │220,185元       │信用貸款、信用│
│    │                        │                │卡消費款      │
├──┼────────────┼────────┼───────┤
│2   │遠東國際商業銀行        │114,158元       │信用消費款    │
├──┼────────────┼────────┼───────┤
│3   │大眾銀行                │106,713元       │信用消費款    │
├──┼────────────┼────────┼───────┤
│4   │永豐信用卡股份有限公司  │68,477元        │信用消費款    │
└──┴────────────┴────────┴───────┘


司法院資訊處製作；財團法人民間司法改革基金會備份。
